臺灣橋頭地方法院刑事判決　　　　　　　110年度訴字第266號
公　訴　人　臺灣橋頭地方檢察署檢察官
被　　　告　陳竑宇



選任辯護人　林嘉柏律師
上列被告因違反槍砲彈藥刀械管制條例案件，經檢察官提起公訴
（110 年度偵字第211 號、第5486號），本院判決如下：
    主  文
陳竑宇犯非法製造槍砲之主要組成零件罪，處有期徒刑參年捌月
，併科罰金新臺幣伍萬元，罰金如易服勞役，以新臺幣壹仟元折
算壹日。
扣案如附表編號一其中未經試射之非制式子彈肆顆及編號四至十
四所示之物，均沒收。
    事  實
一、陳竑宇明知可供組裝為可發射子彈、具有殺傷力槍砲之槍管
    零件及具殺傷力之子彈，分別係槍砲彈藥刀械管制條例第4
    條第1 項第1 款、第2 款及第2 項所列管之彈藥及槍砲主要
    組成零件，非經許可不得製造及持有，竟基於製造具殺傷力
    子彈及槍砲主要組成零件之犯意，於民國106 年12月間某日
    ，自高雄市三民區建國路上之某模型店購入空包彈及槍管，
    嗣於109 年6 月至同年12月14日之間，先後在其高雄市○○
    區○○路00號戶籍地、高雄市○○區○○路000 號租屋處，
    以將空包彈前端之塑膠頭切除，再使用手壓臺換上金屬性質
    之彈頭，佐以空包彈原本所含火藥作為發射動力之方式，非
    法製造非制式子彈8 顆，其中6 顆具有殺傷力而製造完成，
    另2 顆則未具殺傷力而未遂；且利用鑽床裝上鑽頭以鑽孔通
    過槍管，再用絞刀等工具將鑽通之槍管鑽平整，以此方式製
    造成屬槍砲主要組成零件之槍管1 支，並自製造完成時起，
    未經許可持有上開子彈及槍管（如附表編號1 至4 所示）。
    嗣經警方於109 年12月16日10時30分許，至陳竑宇上址租屋
    處執行搜索，並扣得如附表所示之物，始查悉上情。
二、案經高雄市政府警察局楠梓分局報告臺灣橋頭地方檢察署檢
    察官偵查起訴。
    理  由
壹、程序方面
一、法院或檢察官依刑事訴訟法第208 條規定囑託醫院、學校或
    其他相當之機關、團體為鑑定時，祇須其以言詞或書面提出
    之鑑定報告，符合刑事訴訟法第206 條第1 項及第208 條所
    規定之形式要件，即具有證據能力，此即屬於刑事訴訟法第
    159 條第1 項所稱「法律有規定」之特別情形（最高法院96
    年度台上字第6842號判決意旨可資參照）。又檢察官因實務
    現實需求，就特定案件類型認當然有鑑定必要者，基於檢察
    一體原則，得由該管檢察長概括選任鑑定機關，是司法警察
    等偵查輔助人員於案件未移送檢察官偵辦前之調查犯罪階段
    ，依據檢察長概括授權，先行將證物送請檢察機關預先核定
    之專責鑑定人或鑑定機關實施鑑定，該鑑定人或鑑定機關亦
    應視同受承辦檢察官所選任或囑託而執行鑑定業務，其等出
    具之書面鑑定報告應屬刑事訴訟法第206 條所定傳聞例外而
    具有證據能力。故卷附內政部警政署刑事警察局（下稱刑事
    警察局）鑑定書乃係上開單位執行法定鑑定職務所出具之書
    面鑑定報告，依刑事訴訟法第159 條第1 項及第208 條第1
    項準用同法第206 條第1 項，為傳聞法則之例外而得作為證
    據。
二、按被告以外之人於審判外之言詞或書面陳述，除法律有規定
    者外，不得作為證據；被告以外之人於審判外之陳述，雖不
    符前4 條之規定，而經當事人於審判程序同意作為證據，法
    院審酌該言詞陳述或書面陳述作成時之情況，認為適當者，
    亦得為證據，刑事訴訟法第159 條第1 項、第159 條之5 第
    1 項分別定有明文。本判決所引用被告陳竑宇以外之人於審
    判外之陳述，因檢察官、被告及其辯護人於審判程序中均表
    示同意有證據能力（見訴卷第118 頁），本院審酌前開證據
    資料作成時之情況，尚無違法不當及證明力明顯過低之瑕疵
    ，亦認為以之作為證據應屬適當，依刑事訴訟法第159 條之
    5 第1 項規定，均有證據能力。
貳、實體方面
一、認定事實所憑之證據及理由
  ㈠前開犯罪事實，業據被告於警詢、偵查及本院審理中均坦承
    不諱（見警一卷第9 至15頁，偵一卷第41至42頁，訴卷第11
    2 頁、第119 頁），並有高雄市政府警察局楠梓分局搜索扣
    押筆錄暨扣押物品目錄表、現場蒐證照片附卷可稽（見警一
    卷第47至61頁），復有如附表編號1 至14所示槍管、子彈及
    改造工具扣案可佐。又扣案之槍管及子彈經送刑事警察局以
    檢視法、試射法鑑定後，鑑定結果如附表備註欄所示乙節，
    有上開鑑定書在卷可憑；而扣案如附表編號1 之中未經試射
    之子彈4 顆，其外觀、型式、結構等均與該編號已試射者相
    同，因此鑑定機關採樣3 分之1 以「試射法」進行試射，有
    內政部警政署刑事警察局110 年2 月25日刑鑑字第00000000
    00號鑑定書在卷可佐（見偵一卷第51至58頁），參以附表編
    號1 之中經取樣試射之子彈2 顆，均具有殺傷力，且被告及
    辯護人就未經試射之子彈皆具殺傷力乙節均不爭執（見訴卷
    第69頁），可認剩餘未試射之子彈亦具有殺傷力；另附表編
    號4 之槍管為內政部公告之槍砲主要組成零件乙節，亦有內
    政部110 年3 月15日內授警字第1100870644號函在卷可佐（
    見警二卷第81至83頁），足認被告之自白與事實相符，堪予
    採信。
  ㈡綜上，本案事證明確，被告犯行堪以認定，應依法論科。
二、論罪科刑
  ㈠核被告所為，係犯槍砲彈藥刀械管制條例第12條第1 項之非
    法製造子彈罪、同條例第13條第1 項之非法製造槍砲主要組
    成零件罪。
  ㈡按非法製造槍砲彈藥刀械等違禁物，所侵害者為社會法益，
    如果製造之客體種類相同（同為手槍，或同為子彈者），縱
    令製造完成之客體有數個（如數支手槍、數顆子彈），仍為
    單純一罪，不發生想像競合犯之問題。若同時製造二不相同
    種類之客體（如同時製造手槍及子彈），則為一行為觸犯數
    罪名之想像上競合犯（最高法院82年度台上字第5303號判決
    意旨參照）。查被告係以同一製造子彈之犯意，製造多顆子
    彈，侵害之法益單一，且所製造多數子彈中，兼有製成具殺
    傷力之子彈而實現犯罪構成要件結果者，及因製成之子彈無
    法擊發而認不具殺傷力，未實現犯罪結果而不遂者，綜其犯
    罪成立之整體進程，既已實現犯罪構成要件結果而達於既遂
    之階段，應論以非法製造子彈既遂之單純一罪。被告非法製
    造具有殺傷力之子彈、槍砲主要組成零件後持有之低度行為
    ，均應為製造之高度行為所吸收，不另論罪。又被告係同時
    非法製造子彈及槍管乙節，業據其陳述明確（見訴卷第119
    頁），故其以一行為同時觸犯上揭2 罪名，為想像競合犯，
    應依刑法第55條前段之規定，從一重之非法製造槍砲主要組
    成零件罪處斷。至公訴意旨認被告所犯上開之非法製造子彈
    罪、非法製造槍砲主要組成零件罪2 犯行，為數罪，應予分
    論併罰，尚有誤會。
  ㈢爰審酌被告無視政府管制槍彈之政策，猶非法製造如上所述
    子彈及槍砲主要組成零件，對於他人之生命、身體、社會治
    安造成潛在之危險非輕，所為實應譴責；惟念及被告犯後均
    坦承犯行，態度尚可，且未有證據證明其持本案所製造之子
    彈從事其他不法行為，犯罪所生危害幸未擴大；兼衡其所製
    造子彈、槍砲主要組成零件之數量及持有時間久暫，且被告
    有違反毒品危害防制條例、藥事法、槍砲彈藥刀械管制條例
    案件經法院論罪科刑之前案紀錄，復於假釋後交付保護管束
    期間再犯本案犯行，有臺灣高等法院被告前案紀錄表附卷可
    參（見訴卷第127 至152 頁），暨其到庭自陳高職畢業之智
    識程度，入監前協助家中事業，每月收入約新臺幣36,000元
    ，與父母同住，家庭狀況小康等經濟生活狀況（見訴卷第12
    0 頁）及其他一切情狀，量處如主文所示之刑，另就判處併
    科罰金部分諭知如易服勞役之折算標準。
三、沒收部分
    按違禁物，不問屬於犯罪行為人與否，沒收之。供犯罪所用
    、犯罪預備之物或犯罪所生之物，屬於犯罪行為人者，得沒
    收之。刑法第38條第1項、第2項前段定有明文。經查：
  ㈠扣案如附表編號1 所示未經試射之子彈4 顆，均具有殺傷力
    ，附表編號4 所示槍管1 支，可供組成具殺傷力槍枝使用，
    均屬槍砲彈藥刀械管制條例所列管之違禁物，應依刑法第38
    條第1 項規定，宣告沒收；至扣案如附表編號1 經試射之子
    彈2 顆，因送鑑試射已裂解、喪失子彈之結構及功能，已非
    違禁物，如附表編號2 、3 所示之子彈共2 顆，認不具殺傷
    力，均非違禁物，且業經試射，均不予宣告沒收，附此敘明
    。
  ㈡扣案如附表編號5 至14所示之物，分別為被告用於製造子彈
    、槍管使用（詳如附表備註欄所載），上開物品均為被告所
    有，業據其供述明確（見警一卷第11至15頁，訴卷第113 至
    114 頁），均應依刑法第38條第2 項前段規定宣告沒收。
  ㈢至附表編號15至27所示之物，均非屬違禁物，亦無積極證據
    證明與被告本案犯行有關，均不予宣告沒收。
據上論斷，應依刑事訴訟法第299 條第1 項前段，判決如主文。
本案經檢察官陳志銘提起公訴，檢察官李侃穎、林世勛到庭執行
職務。
中    華    民    國   110    年    10    月    12    日
                  刑事第二庭  審判長法  官  黃右萱
                                    法  官  楊凱婷
                                    法  官  李怡靜
　
以上正本證明與原本無異。
如不服本判決應於收受判決後20日內向本院提出上訴書狀，並應
敘述具體理由。其未敘述上訴理由者，應於上訴期間屆滿後20日
內向本院補提理由書( 均須按他造當事人之人數附繕本) 「切勿
逕送上級法院」。
中    華    民    國   110    年    10    月    12    日
                                    書記官  楊芷心
　
附錄本案論罪科刑法條：
槍砲彈藥刀械管制條例第12條
未經許可，製造、販賣或運輸子彈者，處一年以上七年以下有期
徒刑，併科新台幣五百萬元以下罰金。
未經許可，轉讓、出租或出借子彈者，處六月以上五年以下有期
徒刑，併科新台幣三百萬元以下罰金。
意圖供自己或他人犯罪之用，而犯前二項之罪者，處三年以上十
年以下有期徒刑，併科新台幣七百萬元以下罰金。
未經許可，持有、寄藏或意圖販賣而陳列子彈者，處五年以下有
期徒刑，併科新台幣三百萬元以下罰金。
第一項至第三項之未遂犯罰之。
　
槍砲彈藥刀械管制條例第13條
未經許可，製造、販賣或運輸槍砲、彈藥之主要組成零件者，處
三年以上十年以下有期徒刑，併科新台幣七百萬元以下罰金。
未經許可，轉讓、出租或出借前項零件者，處一年以上七年以下
有期徒刑，併科新台幣五百萬元以下罰金。
意圖供自己或他人犯罪之用，而犯前二項之罪者，處五年以上有
期徒刑，併科新台幣一千萬元以下罰金。
未經許可，持有、寄藏或意圖販賣而陳列第一項所列零件者，處
六月以上五年以下有期徒刑，併科新台幣三百萬元以下罰金。
第一項至第三項之未遂犯罰之。
　
附表：
┌──┬──────┬──────┬────────────┐
│編號│  扣案物    │    數量    │          備註          │
├──┼──────┼──────┼────────────┤
│ 1  │子彈        │6 顆（2 顆經│認均係非制式子彈，由口徑│
│    │            │試射，餘4 顆│9mm 制式空包彈組合直徑約│
│    │            │未經試射）  │8.9mm 金屬彈頭而成，採樣│
│    │            │            │2 顆試射，均可擊發，認具│
│    │            │            │殺傷力。                │
├──┼──────┼──────┼────────────┤
│ 2  │子彈        │1 顆（業經試│認係非制式子彈，由口徑9m│
│    │            │射）        │m 制式空包彈組合直徑約8.│
│    │            │            │9mm 金屬彈頭而成，彈底發│
│    │            │            │現有撞擊痕跡，經試射，無│
│    │            │            │法擊發，認不具殺傷力。  │
├──┼──────┼──────┼────────────┤
│ 3  │子彈        │1 顆（業經試│認係非制式子彈，由金屬彈│
│    │            │射）        │殼組合直徑8.9mm 金屬彈頭│
│    │            │            │而成，經試射，無法擊發，│
│    │            │            │認不具殺傷力。          │
├──┼──────┼──────┼────────────┤
│ 4  │已貫通之槍管│        1 支│認係已貫通之金屬槍管，可│
│    │（見警一卷第│            │供組成具殺傷力槍枝使用。│
│    │57頁）      │            │                        │
├──┼──────┼──────┼────────────┤
│ 5  │彈頭        │        50顆│認均係非制式金屬彈頭。供│
│    │            │            │被告製造子彈所用之物。  │
├──┼──────┼──────┼────────────┤
│ 6  │空包彈殼    │        84個│認分係口徑9mm 制式空包彈│
│    │            │            │（均不具金屬彈頭，不具殺│
│    │            │            │傷力）及非制式金屬彈殼。│
│    │            │            │供被告製造子彈所用之物。│
├──┼──────┼──────┼────────────┤
│ 7  │鑽頭        │        24支│供被告製造槍管所用之物。│
├──┼──────┼──────┼────────────┤
│ 8  │測量器      │        1 個│供被告製造槍管所用之物。│
├──┼──────┼──────┼────────────┤
│ 9  │游標卡尺    │        1 支│供被告製造子彈及槍管所用│
│    │            │            │之物。                  │
├──┼──────┼──────┼────────────┤
│10  │子彈底座    │        1 批│認分係導火孔螺絲及底火連│
│    │            │            │桿。供被告製造子彈所用之│
│    │            │            │物。                    │
├──┼──────┼──────┼────────────┤
│11  │改造工具    │        1 包│供被告製造槍管所用之物。│
├──┼──────┼──────┼────────────┤
│12  │手壓臺      │        1 組│供被告製造子彈所用之物。│
├──┼──────┼──────┼────────────┤
│13  │銅管切割器  │        1 個│供被告製造子彈所用之物。│
├──┼──────┼──────┼────────────┤
│14  │鑽床（含固定│        1 組│供被告製造槍管所用之物。│
│    │器）        │            │                        │
├──┼──────┼──────┼────────────┤
│15  │復進簧      │        22條│認均係金屬彈簧。均未列入│
│    │            │            │內政部公告之槍砲主要組成│
│    │            │            │零件。                  │
├──┼──────┼──────┼────────────┤
│16  │彈殼        │        12個│認分係遭截短之口徑9mm 制│
│    │            │            │式空包彈彈殼及非制式金屬│
│    │            │            │彈殼。均未列入內政部公告│
│    │            │            │之彈藥主要組成零件。    │
├──┼──────┼──────┼────────────┤
│17  │撞針        │         1支│認係金屬撞針。非屬內政部│
│    │            │            │公告之槍砲主要組成零件。│
├──┼──────┼──────┼────────────┤
│18  │拉彈勾      │         1個│認係金屬抓子勾。未列入內│
│    │            │            │政部公告之槍砲主要組成零│
│    │            │            │件。                    │
├──┼──────┼──────┼────────────┤
│19  │研磨機      │         1台│                        │
├──┼──────┼──────┼────────────┤
│20  │改牙器      │         1組│                        │
├──┼──────┼──────┼────────────┤
│21  │槍管（未貫通│         2支│認均係未貫通之金屬槍管（│
│    │）          │            │無法供組成具殺傷力槍枝使│
│    │            │            │用）。均非屬內政部公告之│
│    │            │            │槍砲主要組成零件。      │
├──┼──────┼──────┼────────────┤
│22  │槍枝滑套    │        1 個│認係金屬滑套（不具撞針）│
│    │            │            │。非屬內政部公告之槍砲主│
│    │            │            │要組成零件。            │
├──┼──────┼──────┼────────────┤
│23  │長槍零件    │        1 批│認分係金屬提把、金屬楔型│
│    │            │            │塊及金屬棒等物。均未列入│
│    │            │            │內政部公告之槍砲主要組成│
│    │            │            │零件。                  │
├──┼──────┼──────┼────────────┤
│24  │槍身（含彈匣│        1 支│認分係金屬槍身及金屬彈匣│
│    │）          │            │。均非屬內政部公告之槍砲│
│    │            │            │主要組成零件。          │
├──┼──────┼──────┼────────────┤
│25  │槍身        │        1 支│認係金屬槍身基架。非屬內│
│    │            │            │政部公告之槍砲主要組成零│
│    │            │            │件。                    │
├──┼──────┼──────┼────────────┤
│26  │操作槍      │        1 支│                        │
├──┼──────┼──────┼────────────┤
│27  │固定座      │        2 組│                        │
└──┴──────┴──────┴────────────┘